【裁判字號】    89,訴,1752
【裁判日期】    891012
【裁判案由】    公共危險
【裁判全文】
臺灣臺中地方法院刑事判決                        八十九年度訴字第一七五二號
    公  訴  人  臺灣台中地方法院檢察署檢察官
    被      告  丁○○
    指定辯護人  本院公設辯護人甲○○
右列被告因公共危險案件，經檢察官提起公訴（八十九年度偵字第七四三五號），本
院判決如左：
    主  文
丁○○無罪。
    理  由
一、公訴意旨略以：被告丁○○於民國八十九年一月十三日十九時四十五分許，因不
    滿其位在台中縣沙鹿鎮○○里○○街四九號現有供其及家人居住使用之住宅，於
    七十八年即被列為政府預定徵收地而不能修建，復至今政府仍未辦理徵收而未能
    領到徵收補償費，陳情亦無效果之情形下，竟一時氣憤，欲放火燒屋，而攜帶一
    瓶裝滿汽油之寶特瓶及打火機二個，爬上其住宅之屋頂，並著手將汽油潑灑於屋
    頂，打開打火機之開關點燃打火機火苗之際，為附近民眾發覺報警後，為警所逮
    捕而未遂。因認被告涉犯刑法第一百七十三條第三項、第一項之放火燒燬現供人
    使用之住宅未遂罪嫌。
二、公訴人認被告丁○○涉犯右開罪嫌，無非以被告在其屋頂上點燃打火機，並欲燃
    燒一不明物體等情，已據警方錄影，有錄影帶及所翻拍之照片二張在卷可按，並
    有扣案之打火機、內裝汽油之寶特瓶可證；及被告所辯汽油乃自行滑落而潑出，
    非其潑灑之情，係事後卸責之詞，不足採信等為其論據。訊據被告堅決否認有何
    放火未遂犯行，辯稱：伊不是要縱火，因當時有很多人，伊只是要點火做一些宣
    示，因伊的土地徵收案陳情十幾年政府都沒有回應，該土地及建物不能拆也不能
    建；當時所站立點火的破損房屋，並非伊的住所台中縣沙鹿鎮○○街四九號，該
    破損房屋是伊父親經營木材行蓋的，屬家族所有，現因破損不堪，已無人居住使
    用等語。
三、經查：
（一）本院於八十九年八月十八日審理時，當庭勘驗警員於案發當時所蒐證拍攝之錄
      影帶，其情形為：「被告站在如附於審理卷之照片所示左邊破舊屋頂上面，手
      持打火機，有點燃打火機，嗣又撿拾屋頂上的大木片用打火機欲點燃該木片，
      但未點燃」，足見被告當時所欲縱火之房屋，應係如附於審理卷之照片所示屋
      頂已有部分破損之木造屋至明，而此情亦據證人即當時至現場錄影蒐證之警員
      林哲雄證述無誤，其並證稱該房屋外觀非常破舊，應該沒有人居住等語（以上
      見本院八十九年八月十八日訊問筆錄）。又證人即被告之堂兄丙○○證稱：該
      屋頂已破損之木造屋是祖產，是伊父親及丁○○的父親共同經營慶豐木材行所
      用，目前房子是空置的，登記名義是丁○○父親的名字，並無人管理，但該空
      屋附近租給別人擺攤販，租金由各房去收取。證人即被告之堂兄乙○○證稱：
      該房子目前約定由丁○○管理，準備蓋臨時建物來利用等語（以上見本院八十
      九年九月二十九日審判筆錄）。綜合上開勘驗錄影帶結果及各證人所述，可知
      被告所欲縱火之該房屋，並非供人使用之住宅；又該房屋雖已老舊，且屋頂有
      部分破損，然整體觀之，尚具有「周有門壁，上有屋蓋，足以蔽風雨之土地上
      之工作物」之結構特徵，仍屬所謂建築物。再該房屋是被告父親及伯父先前經
      營木材行所用，且親族約定由被告管理，目前又空置未用，故對被告而言，該
      屋應屬「現未有人所在之自己所有建築物」至為灼明。
（二）被告攜帶裝有汽油之寶特瓶及打火機至上開房屋屋頂，姑不論寶特瓶內之汽油
      是被告自行潑灑，或如被告所辯是因寶特瓶自行滑落而潑出，其在有汽油潑出
      之情形下，猶以打火機點火，所為已對居家之公共安全造成潛在危害，實不足
      為訓。惟因該房屋並非現供人使用之住宅，亦非現有人所在之建築物，是無成
      立刑法第一百七十三條第三項、第一項之放火未遂罪之餘地。又該房屋性質上
      屬「現未有人所在之自己所有建築物」，已如前述，與刑法第一百七十四條第
      四項、第一項之放火燒燬現有人所在之「他人」所有建築物未遂罪之構成要件
      亦不該當，無由成立該罪責。至於刑法第一百七十四條第二項之放火燒燬自己
      所有未有人所在之建築物致生公共危險罪部分，被告雖已著手實施該放火行為
      ，但因當時所點燃之打火機並未延燒任何物品而致該房屋有燒燬情形，且本罪
      又無處罰未遂犯之規定，故依罪刑法定原則，被告所為亦不成立該罪責。
四、綜上所述，公訴人所舉證據不足以證明被告有放火燒燬現供人使用之住宅未遂犯
    行，本院復查無證據證明被告涉犯該罪或其他罪名，不能證明被告犯罪，自應諭
    知無罪之判決。
據上論斷，應依刑事訴訟法第三百零一條第一項，判決如主文。
中      華      民      國      八十九      年      十    月    十二    日
                                        法  官  游  文  科
右正本證明與原本無異。
如不服本判決，應於送達後十日內向本院提出上訴狀（須附繕本），上訴於台灣高等
法院台中分院。
            書記官
中      華      民      國      八十九      年      十    月    十二    日


司法院資訊處製作；財團法人民間司法改革基金會備份。
